【裁判字號】    98,訴,854
【裁判日期】    980408
【裁判案由】    損害賠償
【裁判全文】
臺灣臺中地方法院民事裁定            98年度訴字第854號
原    告  乙○○
被    告  甲○○
          丙○○
上列當事人間請求損害賠償事件，本院裁定如下：
    主    文
本件移送臺灣基隆地方法院。
    理    由
一、按訴訟由被告住所地之法院管轄，因侵權行為涉訟者，得由
    行為地之法院管轄，民事訴訟法第1條第1項前段、第15條第
    1項分別定有明文；又所謂行為地，凡為一部實行行為或其
    一部行為結果發生之地皆屬之。另訴訟之全部或一部，法院
    認為無管轄權者，依原告聲請或依職權以裁定移送其管轄法
    院，民事訴訟法第28條第1項亦定有明文。
二、原告起訴主張：緣原告前受訴外人百意聖有限公司（下稱百
    意聖公司）委任為訴訟代理人，對被告甲○○提起請求交付
    公司印章等事件之訴訟；原告同時並另受訴外人百意聖公司
    董事張新枝委任，於被告甲○○對張新枝所提出之偽造文書
    、背信刑事告訴案件中擔任選任辯護人。詎被告等人因不滿
    原告善盡職責為百意聖公司及張新枝處理上開法律事務，竟
    基於損害原告名譽之故意，先於民國97年2、3月向經濟部政
    風單位檢舉，稱原告有妨礙秘密之嫌，且利用職務之便，向
    承辦公務人員關說及施壓，嚴重損害原告之專業信譽；次於
    97年11、12月，由被告甲○○擔任告訴人、被告丙○○擔任
    告訴代理人，向臺灣基隆地方法院檢察署（下稱基隆地檢署
    ）對原告提出偽造文書之誣告，致使原告名譽權受損；被告
    丙○○復於97年12月25日於臺灣基隆地方法院（下稱基隆地
    方法院）民事庭第7法庭，公開誣指原告偽造文書，損害原
    告名譽。被告等人顯故意不法侵害原告之名譽權，應負共同
    侵權行為之損害賠償責任，爰依民法第184條第1項、第185
    條、第195條第1項規定，請求被告等人應為回復名譽之適當
    處分暨賠償所受損害等情。
三、經查，本件被告等人之住所地，均係在基隆市○○區○○路
    294巷10之4號，業據原告於起訴狀載明，且有本院依職權查
    詢之被告等個人基本資料查詢結果在卷足憑。又依原告所指
    稱，被告等人係向經濟部之政風單位（中央單位係位於台北
    市，如為經濟部中部辦公室，依原告提出原證8、9所示，係
    位於南投縣南投市○○○村○○路4號）提出不實之言論，
    及向位於基隆市之基隆地檢署提出上開告訴，被告丙○○則
    另在位於基隆市之基隆地院第7法庭內發表上開言論，準此
    ，被告等上開所為，倘有侵害原告之名譽，亦係於提出及發
    表言論之同時即發生侵害其名譽之結果，申言之，被告等所
    為侵權行為之實行行為地及結果發生地，顯均非在本院之管
    轄區域內。是以，本件被告等之住所地及侵權行為地，既均
    非在本院之管轄區域內，則揆諸首揭說明，本院就本件訴訟
    自無管轄權，故原告所稱：因其住居於台中市，當以原告生
    活中心地即台中市為最直接牽連之關係地點，即原告損害之
    主要結果發生地在台中市，是本院就本件應有管轄權云云，
    顯有所誤解，不足為憑。
四、綜上所述，本件原告向無管轄權之本院起訴，顯係違誤。而
    本院審酌被告等之住所地與上開侵權行為地大揭發生在基隆
    市，為被告等應訴之便，本件自應以台灣基隆地方法院管轄
    為適當。爰依職權將本件移送於該管轄法院。
五、依民事訴訟法第28條第1項裁定如主文。
中    華    民    國    98    年      4    月    8    日
                  民事第四庭    法  官   黃文進
以上係按正本所作成。
如不服本裁定應於送達後10日內向本院提出抗告狀，並繳納抗告
費新臺幣1000元。
中    華    民    國    98    年    4    月    8    日
                                書記官


司法院資訊處製作；財團法人民間司法改革基金會備份。
